臺灣彰化地方法院刑事裁定
110年度秩字第67號
移送機關    彰化縣警察局芳苑分局
被移送人    洪任均


上列被移送人因違反社會秩序維護法案件，經移送機關以民國11
0年6月7日芳警分偵字第1100010832號移送書移送審理，本院裁
定如下：
    主    文
甲○○於公務員依法執行職務時，以顯然不當之言詞及行動相加，
尚未達強暴脅迫及侮辱之程度，又同時無故撥打警察機關報案專
線，經勸阻不聽，處罰鍰新臺幣壹萬貳仟元。
    事實理由及證據
一、事實：因民國（下同）110年5月19日經中央流行疫情指揮中
    心宣布，全國進入三級警戒，全國人民「外出時全程配戴口
    罩」「在營業及公共場域落實戴口罩措施」。被移送人甲○○
    於110年5月25日0時24分至0時35分許，因在彰化縣二林鎮斗
    苑路、大成路口之7-11前，逆向停車，且下車後未戴口罩，
    蹲在超商騎樓下吃便當。經彰化縣警察局芳苑分局二林分駐
    所員警發現後，上前當場對其實施勸導，並詢問其姓名及身
    分證字號。惟甲○○不聽勸導、不說出自己姓名及身分證字號
    、拒絕戴上口罩、對警方大聲咆哮、說車子是租來的，一邊
    在超商前走來走去吃便當，一邊抗拒員警查證身分，過程中
    並數次撥打110控訴有員警對其騷擾，又二次走回自己車上
    表示要開走，然經員警制止，說還沒有說出姓名，不能走。
    甲○○被制止擅自開車離開，繼續對警方咆哮中。警方不知其
    姓名及身分證字號，無法當場開單，只好將甲○○帶上警車，
    帶回二林分駐所偵辦，嗣於到達二林分駐所門口時，甲○○拒
    絕下車，於110年5月25日0時41分許，經警方將其強制下車
    時，甲○○右手作勢要揮拳攻擊員警，惟遭員警當場制止（甲
    ○○揮拳尚未打到警方身上，就被抓住，當然也沒有成傷）。
二、違反法條：
　　社會秩序維護法第85條「（第一項）有左列各款行為之一者
    ，處拘留或新臺幣1萬2千元以下罰鍰：一、於公務員依法執
    行職務時，以顯然不當之言詞或行動相加，尚未達強暴脅迫
    或侮辱之程度者。...四、無故撥打警察機關報案專線，經
    勸阻不聽者。」。
三、認定之依據：
　㈠在中央流行疫情指揮中心宣布三級警戒後，「外出時全程戴
    口罩」「在營業及公共場所落實戴口罩」即為法定公告應遵
    守之防疫措施。依據傳染病防治法第37條規定「（第一項）
    地方主管機關於傳染病發生或有發生之虞時，應視實際需要
    ，會同有關機關（構），採行下列措施：...六、其他經各
    級政府機關公告之防疫措施。」並依傳染病防治法第70條規
    定「有下列情事之一者，處新臺幣三千元以上一萬五千元以
    下罰鍰；必要時，並得限期令其改善，屆期未改善者，按次
    處罰之：...三、拒絕、規避或妨礙各級政府機關依第三十
    七條第一項第六款規定所定之防疫措施。」，全國人民外出
    不戴口罩時，即為違反傳染病防治法第37條第1項第六款規
    定所定之防疫措施，可以依據上述開罰新臺幣3000元以上15
    000元以下之罰鍰。被移送人甲○○確實在超商騎樓下吃便當
    ，當時未戴口罩，有卷內截圖照片可證。當警方上前勸導被
    移送人要戴口罩時，被移送人不配合且咆哮警方，警方依據
    上述傳染病防治法要開立罰單，乃是依據法令執行公務。
  ㈡被移送人在7-11騎樓下、騎樓外咆哮警方的行為，均被警方
    密錄器錄下，經本院播放觀看確認無誤，並有截圖附卷可證
    。被移送人不說出自己姓名與身分證字號，兩度想要上車開
    走，警方上前拉開車門，說不准走，叫移送人下車，先交代
    姓名及身分證字號，此過程也在上述密錄器所拍影像中，被
    移送人持續咆哮，過程中還幾度打110報案，說自己遭到幾
    個警員無故搜查云云，被移送人經警方勸阻不聽，也被密錄
    器完整錄影。待被移送人強制帶上警車，載回警局，到警局
    前時，卻故意不下車，經警方要將被移送人拉下車時，被移
    送人左手先被警方拉出來，但被移送人右手伸出來要攻擊警
    方，但隨即被警方制止其右手，在警局門口監視錄影畫面中
    ，因為距離較遠，不太能確定該次右手揮拳有打到警方身上
    （見本院卷P.47），警方密錄器也因為晃動，畫面模糊，不
    確定被移送人右手有打到警方（見本院卷P.37），故基於罪
    疑惟輕原則，認定尚未完成達「強暴行為」之程度。反之，
    本案若認定揮拳已經打到警方身上，則應屬刑法第135條第
    一項「強暴脅迫妨害公務」罪。
  ㈢本案其餘部分，經被移送人甲○○於警訊中坦承不諱，復有彰
    化縣警察局芳苑分局職務報告書、警員密錄器影像畫面擷圖
    照片、監視器畫面擷圖照片、彰化縣芳苑分局二林分駐所11
    0報案紀錄單等資料在卷可稽，足認被移送人自白與事實相
    符，其違反社會秩序維護法第85條第1款、第4款之行為，堪
    以認定。
四、核被移送人甲○○所為，係違反社會秩序維護法第85條第1項
    第1、4款之規定。參照行政罰法第24條「一行為違反數個行
    政法上義務規定而應處罰鍰者，依法定罰鍰額最高之規定裁
    處。」有類似刑法想像競合之適用。被移送人在7-11騎樓下
    騎樓前咆哮警方又無故撥打110報案電話經勸阻不聽，被移
    送人到了警局前意圖揮拳但沒有打到警方身體，以顯然不當
    之行為相加警方，時間地點雖稍有差異，但相當密接，仍可
    從寬認定是一行為。是認被移送人甲○○在7-11外咆哮行為、
    撥打110行為，以及回到警局前作勢攻擊員警行為，同屬一
    行為，論以一次處罰。並審酌被告言行惡劣，其暴行只是剛
    巧沒有打中警方，否則就是移送刑法偵辦，被告的行為確實
    甚為可惡，以及被告於製作筆錄時已經坦承有錯，此部分態
    度尚可等一切情狀，量處如主文罰鍰。　　
五、依社會秩序維護法第46條、第85條第1款、第4款，裁定如主
    文 
中    華    民    國    110   年     6    月    29    日
                  臺灣彰化地方法院刑事簡易庭
                          法  官  葉明松
以上正本證明與原本無異。
如不服本裁定，得於裁定書送達之翌日起5日內，以書狀敘述理
由，向本庭提起抗告狀（須附繕本）。
中    華    民    國    110   年     6    月    29    日
                          書記官  蔡雲璽
附錄本案論罪法條：
附錄法條：社會秩序維護法第85條
有左列各款行為之一者，處拘留或新臺幣一萬二千元以下罰鍰：
一、於公務員依法執行職務時，以顯然不當之言詞或行動相加，
    尚未達強暴脅迫或侮辱之程度者。
二、於公務員依法執行職務時，聚眾喧嘩，致礙公務進行者。
三、故意向該公務員謊報災害者。
四、無故撥打警察機關報案專線，經勸阻不聽者。